【裁判字號】    95,簡,266
【裁判日期】    951114
【裁判案由】    地價稅
【裁判全文】
高雄高等行政法院簡易判決
                                     95年度簡字第00266號
原      告  甲○○
被      告  高雄市稅捐稽徵處
代  表  人  乙○○○○
上列當事人間因地價稅事件，原告不服高雄市政府中華民國95年
6月21日高市府法一字第0950031663號訴願決定，提起行政訴訟
。本院判決如下：
    主  文
原告之訴駁回。
訴訟費用由原告負擔。
    事實及理由
一、緣原告所有坐落於高雄市○○區○○段18地號土地（下稱系
    爭土地）應有部分4分之1，原經被告所屬鹽埕分處（下稱鹽
    埕分處）核定按公共設施保留地千分之6稅率課徵各年期地
    價稅，嗣鹽埕分處執行94年度稅地清查計畫時，查得系爭土
    地分區使用編定為行政區，非屬公共設施保留地，乃以94年
    8月22日高市稽鹽地字第0940012293號函核定按一般用地稅
    率課徵地價稅，並補徵原告民國（下同）89年至93年地價稅
    差額計新台幣（下同）57,930元，原告不服，申經復查，未
    獲變更，提起訴願，亦遭決定駁回，遂提起本件行政訴訟。
二、原告起訴意旨略以：
（一）系爭土地前為高雄市前金區259地號，係自日據時期繼承
      而來，介於行政院南部聯合服務中心旁，後面有法務部高
      雄市調查處，右鄰農田水利會，現為法務部高雄市調查處
      所購買修蓋行政大樓之用，並闢為汽車停車場，周圍有高
      雄市議會、合作金庫銀行港都分行、高雄憲兵隊等行政機
      關，系爭土地孤立其中，面臨成功路設有計程車招呼站，
      人行道上停滿洽公機車，動彈不得，使系爭土地無法作任
      何使用，故依土地法第19條規定，土地未作任何使用並與
      使用中之土地隔離者，免徵地價稅。
（二）所謂公共設施保留地，係指可臨時建築住宅或供商業或其
      他營業場所用，稅率6/1,000；所謂行政區用地，則係專
      供行政機關建築使用為主，不得建築住宅、商店、旅社、
      工廠及其他娛樂用建築物，其含義應屬公地而言，稅率卻
      為一般用地10/1,000，顯有失公平。
（三）原告原以為行政院南部聯合服務中心（1～11F）大樓係行
      政院於行政區內自地自建大樓而成立聯合服務中心，然實
      際上卻是行政院向東南水泥公司所屬東南文化事業機構承
      租其所建全棟大樓（1～11F）而來，明顯有財團掛勾利益
      輸送之嫌。又法務部高雄市調查處近來向農田水利會購得
      位於行政區內土地面臨中正四路口與成功路口，修蓋行政
      大樓，僅留系爭土地未買是否合理，亦有疑義。綜上所述
      ，系爭土地已逾半世紀以上無法使用，89年又編定為行政
      區，對原告之權益影響至大，爰依法聲明求為判決訴願決
      定及原處分均撤銷，並請求被告作成退還原告下列款項之
      處分：（1）89年至93年已繳納之地價稅（稅率6/1,000）
      86,910 元（17,382元×5）；（2）89年至93年補繳之地
      價稅（稅率4/1,000）57,930元（11,586元×5)；（3）94
      年已繳納之地價稅28,981元，合計173,811元云云。
三、被告答辯意旨略以：
（一）原告所有系爭土地應有部分4分之1，原經鹽埕分處核定按
      公共設施保留地千分之6稅率，課徵各年期地價稅，嗣鹽
      埕分處執行94年稅地清查計畫時，依據高雄市政府工務局
      土地使用分區證明書（87年4月7日87高市工務都字第B039
      82號），認定系爭土地分區使用編定為行政區，非屬公共
      設施保留地，乃核定按一般稅率課徵地價稅，並依稅捐稽
      徵法第21條第1項第2款規定補徵89年至93年地價稅差額計
      57,930元，於法並無不合。
（二）本件依據高雄市政府工務局87年4月7日87高市工務都字第
      B03982號土地使用分區證明書記載，系爭土地之使用分區
      自79年5月2日編定為「行政區」。復據高雄市政府都市發
      展局94年5月2日高市都發二字第0940004975號函略以：「
      主旨：本市○○區○○段18號等五筆土地是否為依法得徵
      收之土地一案．．．說明：．．．二、依都市計畫法第48
      條規定：『依本法指定之公共設施保留地供公用事業設施
      之用者，由各該事業機構依法予以徵收或購買．．．。』
      另依同法第42至47條規定，行政區非屬公共設施用地」。
      是系爭土地非屬公共設施用地至明。再依高雄市政府地政
      處94年5月5日高市地政三字第0940006297號函：「主旨：
      有關函詢本市○○區○○段18地號等五筆土地是否為依法
      得徵收之土地一案．．．說明：．．．三、查行政區既係
      都市計畫使用分區之一種，尚非屬公共設施保留地，依都
      市計畫法高雄市施行細則第17條前段『行政區內以供行政
      機關、自治團體及其他公益上需要之建築物使用為主』之
      規定，似宜依法變更為得徵收之用地後，再由需地機關依
      土地徵收條例等相關規定徵收。．．．。」復依高雄市政
      府地政處94年6月16日高市地政三字第0940008392號函復
      高雄市政府法制局：「主旨：有關本市○○區○○段18號
      土地，是否為因保留徵收．．．之土地．．．說明：．．
      ．三、另該筆是否為保留徵收之土地一節，經查本虎未有
      核轉需地機關申請保留徵收之情事。」綜上，系爭土地既
      非屬公共設施用地，且未有需地機關申請保留徵收之情事
      ，則依內政部87年6月30日台內營字第8772176號函釋，系
      爭土地自非屬公共設施保留地。準此，系爭土地既非屬公
      共設施用地，則依據土地稅法第16條第1項規定，核定按
      一般用地稅率課徵地價稅，並依稅捐稽徵法第21條第1項
      第2款規定補徵89年至93年地價稅差額，其認事用法，並
      無不合。
（三）況查，依土地稅減免規則第22條第1項規定，依第7條至第
      17條規定申請減免地價稅或田賦者，公有土地應由管理機
      關，私有土地應由所有權人或典權人，造具清冊檢同有關
      證明文件向直轄市、縣（市）主管稽徵機關為之。本件系
      爭土地並未申請核准減免地價稅，是其主張，核無足採。
      另原告主張應退還系爭土地94年已繳之地價稅云云，經核
      非本件補徵地價稅訴訟之標的，故非屬本件得審究之範圍
      ，併予指明。
（四）綜上論證，本件原告所有系爭土地既非屬公共設施保留地
      ，被告核定改按一般用地稅率課徵地價稅，並依稅捐稽徵
      法第21條第1項第2款規定補徵89年至93年地價稅差額計57
      ,930元，認事用法，並無違誤等語資為抗辯，並聲明求為
      判決駁回原告之訴。
三、按「已規定地價之土地，除依第二十二條規定課徵田賦者外
    ，應課徵地價稅。」、「地價稅基本稅率為千分之十。．．
    ．」、「都市計畫公共設施保留地，在保留期間仍為建築使
    用者，除自用住宅用地依第十七條之規定外，統按千分之六
    計徵地價稅；其未作任何使用並與使用中之土地隔離者，免
    徵地價稅。」、「都市計畫地區範圍內，應視實際情況，分
    別設置左列公共設施用地：一、道路、公園、綠地、廣場、
    兒童遊樂場、民用航空站、停車場所、河道及港埠用地。二
    、學校、社教機關、體育場所、市場、醫療衛生機構及機關
    用地。三、上下水道、郵政、電信、變電所及其他公用事業
    用地。四、本章規定之其他公共設施用地。」、「行政區內
    以供行政機關、自治團體及其他公益上需要之建築物使用為
    主，不得建築住宅、商店、旅社、工廠及其他娛樂用建築物
    。但紀念性之建築物及附屬於建築物之車庫、非營業性之招
    待所，不在此限。」分別為土地稅法第14條、第16條第1項
    前段、第19條、都市計畫法第42條第1項及都市計畫法高雄
    市施行細則第17條所明定。又「．．．說明二、查都市計畫
    法所稱之『公共設施保留地』，依都市計畫法第四十八條至
    第五十一條之立法意旨，係指依同法所定都市計畫擬定、變
    更程序及同法第四十二條規定劃設之公共設施用地中，留待
    將來各公用事業機構、各該管政府或鄉、鎮、縣轄市公所取
    得者而言。已取得或非留供各事業機構、各該管政府或鄉、
    鎮、縣轄市公所取得者，仍非屬公共設施保留地。」亦經內
    政部87年6月30日台內營字第8772176號函釋示在案。而該函
    釋係內政部就公共設施保留地之定義所為之釋示，性質上係
    屬內政部本於行政主管機關之地位，就行政法規所為闡明法
    規原意之釋示，且上述函釋之內容，核與前述都市計畫法規
    定之意旨相符，本院自得予以援用。
四、經查，本件原告所有系爭土地應有部分4分之1，原經鹽埕分
    處核定按公共設施保留地千分之6稅率課徵各年期地價稅，
    嗣鹽埕分處執行94年度稅地清查計畫時，查得系爭土地分區
    使用編定為行政區，非屬公共設施保留地，乃以94年8月22
    日高市稽鹽地字第0940012293號函核定按一般用地稅率課徵
    地價稅，並補徵89年至93年地價稅差額計57,930元等情，有
    上開鹽埕分處94年8月22日高市稽鹽地字第0940012293號函
    及89年至93年之地價稅繳款書附原處分卷可參，自堪認定。
五、原告雖執前詞以為指摘，惟查，系爭土地之使用分區為「行
    政區」，此有高雄市政府工務局87年4月7日87高市工務都字
    第B03982號土地使用分區證明書附原處分卷可稽。次查，高
    雄市政府都市發展局94年5月2日高市都發二字第0940004975
    號函稱：「主旨：有關本市○○區○○段18地號土地等五筆
    土地是否為依法得徵收之土地一案．．．說明．．．二、依
    都市計畫法第48條規定：『依本法指定之公共設施保留地供
    公用事業設施之用者，由各該事業機構依法予以徵收或購買
    ；其餘由該管政府或鄉、鎮、縣轄市公所依左列方式取得之
    ：一、徵收。二、區段徵收。三、市地重劃。』另依同法第
    42條至47條規定，行政區非屬公共設施用地。．．．。」另
    查，依高雄市政府地政處94年5月5日高市地政三字第094000
    6297號函：「主旨：有關函詢本市○○區○○段18地號等五
    筆土地是否為依法得徵收之土地一案．．．說明：．．．三
    、查行政區既係都市計畫使用分區之一種，尚非屬公共設施
    保留地，依都市計畫法高雄市施行細則第17條前段『行政區
    內以供行政機關、自治團體及其他公益上需要之建築物使用
    為主』之規定，似宜依法變更為得徵收之用地後，再由需地
    機關依土地徵收條例等相關規定徵收．．．。」又高雄市政
    府地政處94年6月16日高市地政三字第0940008392號函復高
    雄市政府法制局：「主旨：有關本市○○區○○段18地號土
    地，是否為因保留徵收或依法律限制不能使用之土地一案，
    ．．．說明：．．．三、另該筆土地是否為保留徵收之土地
    一節，經查本處未有核轉需地機關申請保留徵收之情事。」
    等語，亦有前述各該函附原處分卷可憑。是系爭土地既非公
    共設施用地，復未有需地機關申請保留徵收之情事，則依前
    揭內政部87年6月30日台內營字第8772176號函釋意旨，自非
    屬公共設施保留地，而無前揭土地稅法第19條免徵地價稅適
    用之餘地。況依被告於95年1月3日至系爭土地現場所拍攝之
    照片12張顯示：系爭土地周圍係以鐵皮圍牆與相鄰之土地隔
    離，而圍牆內則係一片荒蕪、雜草叢生，並無車輛停放之情
    形，有上開照片附原處分卷可稽。是原告主張：系爭土地位
    於各機關之行政大樓間，又被闢為汽車停車場，無法作任何
    使用，符合土地法第19條規定，未作任何使用並予使用中之
    土地隔離者，應予免徵地價稅，並退還89年至93年補繳之地
    價稅57,930元云云，顯有誤解，自不足採。
六、綜上所述，原告主張各節，均無足採，系爭土地既非屬公共
    設施保留地，即無土地稅法第19條免徵地價稅之適用，被告
    否准原告退還系爭土地89年至93年已繳及補徵之地價稅之請
    求，於法並無不合，訴願決定遞予維持，亦無違誤。原告訴
    請撤銷訴願決定及原處分，並請求被告作成退還89年至93年
    補徵之地價稅57,930元，為無理由，應予駁回。又本件為簡
    易訴訟事件，故不經言詞辯論為之。
七、至於原告求被告作成退還原告下列款項之處分：（1）89年
    至93年已繳納之地價稅（稅率6/1,000）86,910 元（17,382
    元×5）；（2）94年已繳納之地價稅28,981元兩部分，因程
    序上不合法，故本院另以裁定駁回之，附此說明。
八、據上論結，本件原告之訴為無理由，依行政訴訟法第233條
    第1項、第236條、第200條第2款、第98條第3項前段，判決
    如主文。
中    華    民    國    95    年    11    月   14     日
                  第三庭      法  官   詹日賢
以上正本係照原本作成。
如不服本判決，應於送達後20日內，向本院提出上訴狀並表明上
訴理由，如於本判決宣示後送達前提起上訴者，應於判決送達後
20日內補提上訴理由書（須按他造當事人人數附繕本）。
提起上訴應預繳送達用雙掛號郵票7份（每份34元）。
中    華    民    國    95    年    11    月   14     日
                              書記官   林幸怡
附註:
行政訴訟法第235條（第1項、第2項）:
對於適用簡易程序之裁判提起上訴或抗告，須經最高行政法院之
許可。
前項許可，以訴訟事件所涉及之法律見解具有原則性者為限。


司法院資訊處製作；財團法人民間司法改革基金會備份。
